臺灣臺中地方法院刑事判決　　　　　　　　　　　　　九十四年度訴字第一四八號
　　公　訴　人　臺灣臺中地方法院檢察署檢察官
　　被　　　告　乙○○
　　指定辯護人　本院公設辯護人　戊○○
右列被告因偽造有價證券等案件，經檢察官提起公訴（九十三年度偵字第一九三五八
號），本院判決如左：
    主  文
乙○○連續意圖供行使之用，而偽造有價證券，處有期徒刑壹年拾月。緩刑參年。
如附表所示偽造之支票貳紙，均沒收。
    事  實
一、乙○○與丁○○（另經檢察官為不起訴處分）原為朋友關係，其二人因合作經營
    樂透彩投注站有時需要簽發票據週轉的緣故，丁○○乃將其所有業已蓋妥印文，
    但尚未填載發票日期及金額之臺灣土地銀行豐農分行帳號第一二七─00000
    000─一號之支票一本，寄放在投注站內，雙方言明於合作期間，如果乙○○
    需要使用支票，應事先告知丁○○，並由丁○○填載日期及金額，乙○○不得擅
    自簽發支票。詎林松竟基於意圖為自己不法所有之犯意，以變易持有為所有之意
    思，於民國九十三年四月間，先將該本支票內支票號碼為ＥＲ0000000號
    及ＥＲ0000000號之支票二紙予以侵占入己，復基於意圖供行使之用，而
    偽造有價證券之概括犯意，未經丁○○之同意或授權，１、先於九十三年四月間
    某日，在台中縣豐原市○○路○段一三二巷十四號己○○住處，在上開ＥＲ00
    00000號支票上填載發票日為九十三年六月二十日、金額為新台幣（下同）
    八萬元而完成發票行為，隨即將偽造完成之該紙支票交予己○○收執而行使之，
    並在該支票後面背書，以此詐騙方式使己○○陷於錯誤而將八萬元借予乙○○；
    ２、再於九十三年五、六月間某日，在雲林縣土庫鎮○○路二十八之一號丙○○
    住處，在上開ＥＲ0000000號支票上填載發票日為九十三年八月十日、金
    額為二十二萬四千八百元而完成發票行為，隨即將偽造完成之該紙支票交予丙○○收執而行使之，亦在該支票後面背書，以此詐騙方式使丙○○陷於錯誤而將二
    十二萬元借予乙○○（該二紙支票詳如附表所示）。嗣因上開票據號碼ＥＲ00
    00000號、面額二十二萬四千八百元之支票經提示後遭退票，丁○○於接獲
    銀行通知後，始查悉上情。
二、案經雲林縣警察局虎尾分局報請臺灣臺中地方法院檢察署檢察官偵查起訴。
    理  由
一、右揭事實，業據被告乙○○於本院準備程序及審理時坦白承認，核與被害人丁○○於警詢、偵查時及本院準備程序時指訴情節相符，並經證人丙○○於本院審理
    時證述明確，復有支票影本二紙及台灣票據交換所台中市分所九十三年八月三十
    一日台票中字第九三０九五八號函、掛失止付票據提示人資料查報表、遺失票據
    申報書、退票理由單各一紙附卷可稽，足認被告自白確與事實相符。本件事證明
    確，被告前開犯行可堪認定。
二、
（一）按有價證券係以實行券面所表彰之權利時，必須占有該券為特質。支票上權利
      之移轉及行使，與其占有支票有不可分離之關係，一旦喪失占有，非依法定程
      序，不得享有支票上之權利，是支票自屬有價證券之一種。又行使偽造之有價
      證券，以使人交付財物，本即含有詐欺之性質，如果所交付之財物，即係該證
      券本身之價值，其詐欺取財仍屬行使偽造有價證券之行為，不另論以詐欺取財
      罪；但如行使該偽造之有價證券，係供擔保或作為新債清償而借款，則其借款
      行為，已屬行使偽造有價證券行為以外之另一行為，始應再論以詐欺取財罪，
      並依牽連犯關係，從一重處斷。」，有最高法院九十年度台上字第五四一六號
      裁判意旨可資參酌（最高法院八十八年度台上字第四一三六號亦同此旨），合
      先敘明。
（二）本件被告係侵占尚未填載發票日及金額之支票號碼為ＥＲ0000000號及
      ＥＲ0000000號之支票後，嗣分別填載發票日及金額而偽造上開二紙支
      票後，再依票面金額分別向丙○○、己○○借款，則其以上開偽造之支票交付
      他人，以取得該支票上之（金額）價值之行為，核犯刑法第三百三十五條第一
      項普通侵占罪、刑法二百零一條第一項之偽造有價證券罪（不另構成同法第三
      百三十九條第一項之詐欺取財罪，理由如前述）。被告行使偽造有價證券之低
      度行為為偽造有價證券之高度行為所吸收，不另論罪。被告先後偽造如附表所
      示二張支票犯行，時間緊接，觸犯構成要件相同之罪名，顯係基於概括犯意反
      覆為之，為連續犯，依刑法第五十六條規定以一罪論，並依法加重其刑。被告
      所為上開普通侵占、偽造有價證券之二行為間，具有方法、結果之牽連關係，
      應依刑法第五十五條規定，從一重之意圖供行使之用而偽造有價證券罪處斷。
      查被告偽造上開有價證券，固值非難，然被告於偵查及本院審理期間，已坦承
      犯行而有悔過之意，且與被害人丁○○、丙○○、己○○均已達成民事上之和
      解（此有和解書三紙附卷可稽），本院斟酌被告因短於思慮，致犯本件偽造有
      價證券罪行，偽造的支票二紙並未廣泛流通，對金融秩序危害不大，倘處以法
      定本刑之最低刑度有期徒刑三年，猶嫌過重，本件情輕法重，被告犯罪情狀顯
      有可憫恕之處，爰依刑法第五十九條規定減輕其刑，並先加後減之。爰審酌被
      告並無刑事前案紀錄，有臺灣高等法院被告全國前案紀錄表及臺灣臺中地方法
      院檢察署刑案資料查註紀錄表附卷可稽，堪認其犯案前品行尚佳，斟酌其犯罪
      之動機、目的，偽造之支票並未廣泛流通，對金融秩序危害有限，且於檢察官
      偵查及本院審理期間均已坦承犯行，堪認已有相當悔意，與被害人均已和解等
      一切情狀，量處如主文所示之刑，以示懲儆。末查，被告前未曾受有期徒刑以
      上刑之宣告，業如前述，其因一時失慮，偶罹刑典，犯後復已坦承犯行，頗具
      悔意，經此偵審程序之教訓，當能知所警惕，信無再犯之虞，本院綜核各情，
      認所宣告之刑，以暫不執行為適當，併予宣告緩刑三年，以啟自新，並觀後效
      。至如附表所示偽造之支票二紙，係偽造之有價證券，雖亦未經扣押在案，然
      亦無積極證據證明業已滅失，爰依刑法第二百零五條規定宣告沒收。
三、據上論斷，應依刑事訴訟法第二百九十九條第一項前段，刑法第五十六條、第三
    百三十五條第一項、第二百零一條第一項、第五十五條、第五十九條、第七十四
    條第一款、第二百零五條，罰金罰鍰提高標準條例第一條前段，判決如主文。
本案經檢察官甲○○到庭執行職務。
中    華    民    國      九十四      年       三      月     二十五    日
                                臺灣臺中地方法院刑事第九庭
                                    審判長法  官  黃 文 進
                                          法  官  陳 如 玲
                                          法  官  曾 佩 琦
右正本證明與原本無異。
如不服本判決，應於判決送達後十日內向本院提出上訴狀，上訴於臺灣高等法院臺中
分院( 須附繕本 )。
                                          書記官
中    華    民    國      九十四      年       三      月     二十五    日
附錄本案論罪科刑法條：
【刑法第三百三十五條第一項】
  意圖為自己或第三人不法之所有，而侵占自己持有他人之物者，處五年以下有期徒
  刑、拘役或科或併科一千元以下罰金。
【刑法第二百零一條第一項】
  意圖供行使之用，而偽造、變造公債票、公司股票或其他有價證券者，處三年以上
  十年以下有期徒刑，得併科三千元以下罰金。
【刑法第三百三十九條第一項】
  意圖為自己或第三人不法之所有，以詐術使人將本人或第三人之物交付者，處五年
  以下有期徒刑、拘役或科或併科一千元以下罰金。
附表：
┌──┬──────────┬──────┬───┬──────────┐
│編號│發      票      日  │金        額│發票人│ 票  據  號  碼     │
├──┼──────────┼──────┼───┼──────────┤
│ 一 │九十三年六月二十七  │80000元     │丁○○│ ＥＲ0000000 │
├──┼──────────┼──────┼───┼──────────┤
│ 二 │九十三年八月十日    │224800元    │丁○○│ ＥＲ0000000 │
└──┴──────────┴──────┴───┴──────────┘
